臺灣板橋地方法院刑事判決　　　　　　　95年度易字第2337號
公　訴　人　臺灣板橋地方法院檢察署檢察官
被　　　告　甲○○
　　　　　　乙○○
上　１　人
選任辯護人　蔡明熙律師
上列被告等因傷害等案件，經檢察官聲請簡易判決處刑（95年度
偵字第14512 號），本院認不宜逕以簡易判決處刑，改依通常程
序判決如下：
    主  文
甲○○傷害人之身體，處拘役貳拾日，如易科罰金，以銀元佰
元折算壹日。
乙○○以加害身體之事，恐嚇他人致生危害於安全，處拘役貳拾
日，如易科罰金，以銀元佰元折算壹日。
    事  實
一、甲○○於民國（下同）94年8 月30日16時許，因不滿乙○○
    將汽車停放其位於北縣土城市○○路130 巷11號1 樓之居所
    前方，乃一再撥打乙○○留於車前之聯絡電話，催促乙○○
    將該車駛離，乙○○因而心生不滿，俟返回上開停車地點取
    車之際，遂與甲○○發生口角，乙○○旋基於恐嚇犯意，向
    甲○○恫稱：「我要拿傢伙給你好看! 」等語（原聲請簡易
    判決處刑書誤載為「你要打架是嗎」云云），同時行至其車
    後行李箱之後方，接續以其汽車鑰匙插入行李箱蓋之鑰匙孔
    內，欲開啟其車之後行李箱蓋，而以此等加害身體之事恐嚇
    甲○○，致生危害於甲○○之安全，惟甲○○見狀心生畏懼
    ，唯恐乙○○將取出凶器對其攻擊，乃迅速上前徒手壓住乙
    ○○汽車之後行李箱之箱蓋，2 人隨即發生肢體衝突及扭打
    ，乙○○先以其汽車鑰匙刺向甲○○，因甲○○向後跳開而
    未刺中，乙○○即衝上前以雙手抱住甲○○腰部，甲○○見
    狀亦不甘示弱，即基於傷害乙○○身體之犯意，以徒手抱住
    乙○○頸部暨以腰部頂住乙○○身體而扭轉之方式，使乙○
    ○跌落仰躺於地面上，斯時乙○○仍緊抓甲○○之衣領，且
    持續以上開汽車鑰匙戮刺甲○○（未驗傷，亦未就此部分提
    出告訴），甲○○乃立即跨坐至乙○○腹部上，並以其雙手
    掐住乙○○頸部，未久乙○○逐漸鬆懈，甲○○復徒手抓住
    乙○○之雙手，迨獲悉警方已據報即將趕至現場，甲○○始
    起身，終使乙○○受有頸部、上肢、右肩、右腋等多處擦傷
    及挫傷之傷害（原聲請簡易判決處刑書略載為「頸部、上肢
    多處擦傷及挫傷」等語）。
二、案經乙○○、甲○○分別訴請臺北縣政府警察局土城分局報
    請臺灣板橋地方法院檢察署檢察官向本院聲請簡易判決處刑
    ，本院認不宜逕以簡易判決處刑，改依通常程序審理。
    理  由
壹、程序部分：
    本案卷證內之相關傳聞資料，被告甲○○、乙○○暨其選任
    辯護人均未指摘有何不具證據能力之情形，亦未於言詞辯論
    終結前聲明異議，本院復核又無其他不適當之情形，爰認有
    證據能力，合先敘明。
貳、實體部分：
一、訊據被告甲○○矢口否認傷害犯行，辯稱：伊當時純係為阻
    止被告乙○○之攻擊，始基於防衛之意思，對被告乙○○施
    以上開舉動，伊並無傷害被告乙○○之情事，且被告乙○○
    嗣於本件案發逾1 個月之後，始向警方提出本件告訴，斯時
    上開案發現場之社區鄰里監視錄影內容早已不復留存，其指
    訴情節是否屬實，尤屬可疑云云；另被告乙○○亦矢口否認
    恐嚇犯行，辯稱：伊接獲被告甲○○電話通知後，約隔10分
    鐘即返回上開停車地點，斯時因被告甲○○態度極兇，且有
    挑釁打架之意，伊乃將所載之眼鏡取下，欲開啟伊車後行李
    箱，將伊眼鏡連同手提袋置入其內，旋遭被告甲○○阻止，
    2 人隨即發生互毆，伊並未以言語或何等舉動恐嚇被告甲○
    ○之情事云云。經查：
  (一)上揭被告甲○○毆傷被告乙○○之事實，迭據告訴人即被告
    乙○○於警詢時、偵查中及本院訊問時指訴綦詳（參見臺灣
    板橋地方法院檢察署95年度偵字第14512 號偵查卷第20至22
    頁、第40至41頁，本院95年度簡字第5191號刑事卷宗內之95
    年9 月20日訊問筆錄第4 至5 頁），核與證人即斯時目睹雙
    方發生肢體衝突部分過程之上址鄰居林炎明於本院訊問時到
    庭結證之情節相符（參見同上刑事卷宗內之95年11月29 日
    訊問筆錄第3 至5 頁），並有亞東紀錄醫院診斷證明書影本
    1 紙、被告乙○○傷勢照片7 幀附卷可稽，參諸被告甲○○
    於警詢時及本院訊問、審理時，亦一再供陳雙方確有發生上
    開肢體衝突之客觀事態（參見同上偵查卷第13至15頁、同上
    刑事卷宗內之95年9 月20日訊問筆錄第2 至4 頁、本院95年
    度易字第2337號刑事卷宗內之95年12月26日審判筆錄第9 頁
    暨庭呈補充答辯狀），堪信告訴人即被告乙○○指訴之情節
    ，確與事實相符；至被告甲○○雖一再堅陳其係基於自衛始
    為上開舉動云云，惟當時雙方發生肢體衝突之前，被告甲○
    ○即已因認被告乙○○佔用其車位，而與被告乙○○發生口
    角糾紛等情，業據被告2 人一致供明在卷，嗣被告乙○○又
    有恐嚇及攻擊被告甲○○之情形，更據被告甲○○供明在卷
    ，則被告甲○○當時在主觀上是否確僅有自衛意思，而毫無
    傷害被告乙○○身體之意欲或容認，自非無疑，再依被告甲
    ○○供稱當時被告乙○○未站穩而跌落地面等情觀之（參見
    本院95年度簡字第5191號刑事卷宗內之95年9 月20日訊問筆
    錄第3 頁），斯時被告乙○○既已跌倒至地面，被告甲○○
    乃有立即收手之合理機會，詎其非但未收手，反而進一步跨
    坐至被告乙○○腹部，甚至以雙手掐住被告乙○○，並徒手
    抓住被告乙○○之雙手，益徵被告甲○○當時在主觀上確有
    傷害被告乙○○之故意，而非僅侷限於自衛，其辯稱僅係出
    於自衛始對被告乙○○施以上開舉動云云，純屬事後圖卸推
    托之詞，要無足採；另被告甲○○雖又辯稱被告乙○○於本
    件案發逾1 個月之後，始向警方提出本件告訴，顯係刻意等
    待案發現場之社區鄰里監視錄影內容滅失云云，然法定之告
    訴期間為6 個月，被害人於此期間內，均有權利向警察、偵
    查機關提出告訴，是被告甲○○徒以被告乙○○於案發後逾
    1 個月始提本件告訴，即推論其告訴存有疑問，本已不當，
    況被告甲○○於警員據報赴上開現場處理之際，即已向警員
    表示可調取當地社區鄰里監視錄影內容，以釐清其遭被告甲
    ○○毆打之情形等節，復據證人即斯時據報赴現場處理之臺
    北縣政府土城分局清水派出所警員楊瑞男於本院訊問時到庭
    結證無訛（參見本院95年度簡字第5191號刑事卷宗內之95年
    11月6 日訊問筆錄第4 頁），益見被告乙○○並無被告甲○
    ○所懷疑之刻意迴避案發現場社區鄰里監視錄影內容之情事
    ，再參核卷附亞東紀念醫院診斷證明書內容記載被告乙○○
    確有於本件案發當日（即94年8 月30日）前往該院門診求診
    （參見同上偵查卷第27頁），尤難認被告乙○○有何趁機虛
    構其遭被告甲○○毆傷情節之情事，是被告甲○○此部分所
    陳，實無從援為有利於其自身認定之依據，亦不足以動搖上
    揭各該積極證據之證明力。
  (二)上揭被告乙○○恐嚇被告甲○○之事實，迭據告訴人即被告
    甲○○於警詢中及本院訊問時指訴綦詳（參見臺灣板橋地方
    法院檢察署95年度偵字第14512 號偵查卷第13至14頁，本院
    95年度簡字第5191號刑事卷宗內之95年9 月20日訊問筆錄第
    2 至4 頁），核與被告乙○○於偵查中及本院訊問時一再供
    承其當時確有與被告甲○○發生衝突糾紛，並有著手開啟其
    汽車後行李箱而遭被告甲○○壓住箱蓋阻止等客觀事態（參
    見臺灣板橋地方法院檢察署95年度偵字第14512 號偵查卷第
    40至41頁，本院95年度簡字第5191號刑事卷宗內之95年9 月
    20日訊問筆錄第4 至5 頁），亦屬相符，更與證人即斯時據
    報赴現場處理之臺北縣政府土城分局清水派出所警員楊瑞男
    、鄧景文2 人於本院訊問時到庭隔離後一致證稱被告甲○○
    當場極力要求警方檢查被告乙○○之汽車後行李箱內是否藏
    放有兇器等背景情況相符（參見本院95年度簡字第5191號刑
    事卷宗內之95年11月6 日訊問筆錄第3 至4 頁、第10頁、第
    12頁），再參諸被告乙○○欲開啟其車後行李箱遭被告甲○
    ○阻止後，彼等旋即發生激烈肢體衝突等情（業據被告2 人
    一致供明在卷），自堪信告訴人即被告甲○○指訴之情節，
    確與事實相符；至原聲請簡易判決處刑書雖記載被告乙○○
    係「以此加害生命、身體之事恐嚇甲○○」云云，惟本院衡
    酌斯時被告乙○○對被告甲○○施以恐嚇所恫稱之上開言語
    內容（即「我要拿傢伙給你好看! 」），暨警方在現場並未
    發被告乙○○之汽車後行李箱內置有何等足以致命之兇器（
    業據證人楊瑞男、鄧景文於本院訊問證述屬實─參見本院95
    年度簡字第5191號刑事卷宗內之95年11月6 日訊問筆錄第4
    頁、第10頁），因認本件被告乙○○所實施之上揭恐嚇行為
    ，尚不包含「加害生命」之內涵，附此敘明。另被告乙○○
    雖辯稱其並未以出言恐嚇被告甲○○云云，然其當時確有出
    言恐嚇被告甲○○一節，迭據告訴人即被告甲○○於警詢時
    及本院訊問時指訴明確，參諸被告2 人一致供陳當時雙方確
    有因停車問題發生口角爭執，進引發激烈肢體衝突等情，益
    徵被告確有恐嚇被告甲○○之動機、故意與行為，其空言否
    認此部分恐嚇情節，顯屬事後圖卸推托之詞，要無足採，次
    被告暨其選任辯護人雖又辯稱當時被告乙○○之上開汽車後
    行李箱內，並未置有任何兇器，足見被告乙○○著手開啟其
    車後行李箱之舉動，並非恐嚇行為云云，然被告乙○○係於
    向被告甲○○恫稱：「我要拿傢伙給你好看! 」等語之際，
    行至其車後行李箱之後方，接續以其汽車鑰匙插入行李箱蓋
    之鑰匙孔內，欲開啟其車之後行李箱蓋等情，業如上述，顯
    見被告乙○○斯時係欲藉此等舉動，強化其出言恫嚇被告甲
    ○○之程度，且此等舉動搭配上述「我要拿傢伙給你好看!
    」之合一表現，在客觀上亦明顯達於足以致他人心生畏懼之
    恐嚇程度，被告乙○○至此已完成其遂行恐嚇被告甲○○之
    行為，不論當時其車後行李箱內是否置有兇器，均無礙於其
    恐嚇行為之成立，是被告乙○○暨其選任辯護人此部分所辯
    ，仍無從援為有利於被告乙○○認定之依據。
  (三)綜上所述，本案事證已臻明確，被告2 人之上開犯行，均洵
    堪認定。
二、查被告2 人行為後，刑法業於94年2 月2 日修正公布，並自
    95年7 月1 日起生效施行，其第2 條第1 項規定行為後法律
    有變更者，適用行為時之法律，但行為後之法律有利於行為
    人者，適用最有利於行為人之法律，是針對刑法修正變更之
    部分，自應就有利或不利於被告之一切相關情形，綜理全部
    結果而為比較，以定其應適用之法律，且一經定其應適用之
    法律後，即須整體適用之，除法有明文外，不任意得割裂適
    用；次本院綜理被告2 人所涉上揭犯行之一切相關情形，認
    倘適用行為時即修正前刑法之相關規定處斷，對其較為有利
    ，是依刑法第2 條第1 項規定，自應適用修正前刑法規定處
    斷（本件涉及刑法修正之法律變更部分，乃第33條之法定罰
    金刑最低額、第41條之易科罰金等事項，而修正後刑法之法
    定罰金刑最低額，較諸修正前刑法為高，且修正後刑法關於
    易科罰金之折算標準，亦較諸修正前刑法為苛，據此，自堪
    認彼等應適用之法律均為修正前刑法，且須整體適用修正前
    刑法）。核被告甲○○所為，係犯刑法第277 條第1 項之傷
    害罪，被告乙○○所為，則係犯刑法第305 條之恐嚇罪。爰
    審酌被告2 人偶遇停車糾紛，不思循理性途逕解決，反以暴
    力、恐嚇行為相向，非但無濟於事，亦破壞社會善良風氣與
    生活秩序，此外，復參酌彼等犯罪之手段、所生危害尚屬輕
    微、犯罪後均猶飾狡辯態度不佳等一切情狀，分別量處如主
    文所示之刑，併均諭知易科罰金之折算標準，以資懲儆。
據上論斷，應依刑事訴訟法第452 條、第299 條第1 項前段，刑
法第2 條第1 項前段、第277 條第1 項、第305 條、（修正前）
第41條第1 項前段、（修正前）第33條第5 款，罰金罰鍰提高標
準條例第1 條前段、（修正前）第2 條，判決如主文。
本案經檢察官黃仙宜到庭執行職務。
中　　華　　民　　國　　96　　年　　1 　　月　　12　　日
                  刑事第八庭    審判長法  官  王屏夏
                                      法  官  彭全曄
                                      法  官  王偉光
上列正本證明與原本無異。
如不服本判決，應於判決送達後10日內向本院提出上訴狀（應附
繕本），上訴於臺灣高等法院。
                                      書記官  陳金鳳
中　　華　　民　　國　　96　　年　　1 　　月　　12　　日
附錄本案論罪科刑法條全文：
中華民國刑法第277條
（普通傷害罪）
傷害人之身體或健康者，處 3 年以下有期徒刑、拘役或 1 千元
以下罰金。
犯前項之罪因而致人於死者，處無期徒刑或 7 年以上有期徒刑；
致重傷者，處 3 年以上 10 年以下有期徒刑。
中華民國刑法第305條
（恐嚇危害安全罪）
以加害生命、身體、自由、名譽、財產之事，恐嚇他人致生危害
於安全者，處2年以下有期徒刑、拘役或3百元以下罰金。
